【裁判字號】    97,上訴,591
【裁判日期】    971126
【裁判案由】    偽造有價證券
【裁判全文】
臺灣高等法院臺南分院刑事判決         97年度上訴字第591號
上  訴  人
即  被  告  甲○○
指定辯護人  本院公設辯護人丙○○
上  訴  人
即  被  告  乙○○
選任辯護人  林瑞成律師
上列上訴人因偽造有價證券案件，不服臺灣臺南地方法院96年度
訴字第1797號中華民國97年4月17日第一審判決（起訴案號：臺
灣臺南地方法院檢察署96年度偵字第11908、14251號），提起上
訴，本院判決如下：
    主  文
上訴駁回。
    事  實
一、甲○○前因妨害國幣條例案件，經臺灣高等法院高雄分院於
    民國88年9月3日以88年度上訴字第922號判處有期徒刑6年確
    定，94年7月11日執行完畢；乙○○則曾因偽造有價證券案
    件，經同法院以90年度上訴字第1155號判處有期徒刑3年6月
    確定，甫於93年10月5日縮刑期滿執行完畢。詎乙○○仍於
    94年間出面邀約甲○○，2人基於意圖供行使之用，偽造百
    元人民幣紙鈔之犯意聯絡，由甲○○於94年6月間，向不知
    情之梁勝山租用位在臺南縣安定鄉六嘉村六塊寮9-5號之廠
    房，而乙○○則向不知情之蘇竹龍租得燙金機1台（包含打
    包機1台）、四色印刷機1組（包括膠輪1批、打版機1台、工
    作機1台）、單色印刷機1台（包括紫外線照射機1台）、裁
    （切）紙機1台，另出資購買曬版機1台、驗鈔機1台、油墨
    、鋁版、印刷底片、紙張等印刷設備，並自95年1月間起，
    由甲○○在前揭廠房，將底片曝光、用藥水洗曬、製版後，
    以上開印刷設備多次印刷之方式，接續偽造面額皆為100元
    之人民幣紙鈔，計劃獲利後再行協商分配比例。嗣於96年8
    月3日11時10分許，臺南縣警察局善化分局員警接獲民眾報
    案，馳赴前揭地點，發現可疑，情況急迫，乃報由臺灣臺南
    地方法院檢察署檢察官緊急搜索，查獲甲○○正操作機器印
    製百元人民幣紙鈔，並扣得燙金機1台（包含打包機1台）、
    四色印刷機1組（包括膠輪1批、打版機1台、工作機1台）、
    單色印刷機1台（包括紫外線照射機1台）、裁（切）紙機1
    台、曬版機1台、驗鈔機1台、油墨51罐、鋁版3片、印刷底
    片20片、人民幣（百元紙鈔）3張、偽造百元人民幣紙鈔（
    單面）120,000張、偽造百元人民幣紙鈔（雙面）2,000張。
二、案經臺南縣警察局善化分局報請，暨臺灣臺南地方法院檢察
    署檢察官簽分偵查起訴。
    理  由
一、按被告以外之人於審判外之言詞或書面陳述，除法律有規定
    者外，不得作為證據；又被告以外之人於審判外之陳述，雖
    不符前4條之規定，而經當事人於審判程序同意作為證據，
    法院審酌該言詞陳述或書面陳述作成時之情況，認為適當者
    ，亦得為證據，刑事訴訟法第159條第1項、第159條之5第1
    項，分別定有明文。本件證人梁勝山、周蓬安、蘇竹龍、徐
    柏蒼等人警詢及檢察官偵查中所為之陳述，雖係被告以外之
    人於審判外之陳述，惟業經被告等及其辯護人於本院審判程
    序表示同意作為證據，且本院審酌上開言詞陳述作成時之情
    況，核無不當，參照首揭法條規定，得為證據。
二、被告甲○○、乙○○2人均否認有偽造有價證券犯行，被告
    甲○○辯稱：扣案偽造人民幣尚未切割，非屬成品；被告乙
    ○○則辯稱：伊有想要偽造人民幣，但僅止於研發階段云云
    。惟查，上揭犯罪事實，業經被告甲○○、乙○○2人於原
    審審理時均坦承不諱，核與證人梁勝山證述：有2名男子向
    其租廠房，其中簽約者簽名甲○○，另1名男子則為乙○○
    ，渠等曾以支票支付租金；證人周篷安證稱：乙○○向渠借
    支票（即租金支票）、證人徐柏蒼證實：乙○○委託渠裝潢
    廠房，以及證人蘇竹龍證述：乙○○向渠租四色機、單色機
    、電腦切紙機、燙金機、打板機等機具等情節相符；復有扣
    案燙金機1台（包含打包機1台）、四色印刷機1組（包括膠
    輪1批、打版機1台、工作機1台）、單色印刷機1台（包括紫
    外線照射機1台）、裁（切）紙機1台、曬版機1台、驗鈔機1
    台、油墨51罐、鋁版3片、印刷底片20片、人民幣（百元紙
    鈔）3張、偽造百元人民幣紙鈔（單面）120,000張、偽造百
    元人民幣紙鈔（雙面）2,000張在卷可稽，以及房屋租賃契
    約書、機械租賃合約、刑案現場照片附卷可佐，被告2人犯
    罪事證，均甚明確。
三、按偽造有價證券，祇須偽造之物品，其外觀已完成，有使人
    誤信為真正，即足成立；且中共人民幣雖非我國政府發行具
    有強制力之通用紙幣，然在我國大陸地區仍具有表彰一定價
    值之權利，並有流通性，不僅為目前大陸地區同胞所使用，
    即自由地區同胞在大陸為交易行為，亦使用之，性質上屬於
    有價證券之1種（參最高法院84年度台上字第852號判決要旨
    ）。查本件扣案之偽造百元人民幣（雙面）紙鈔2,000張，
    均有發行編號、人物肖像，中國人民銀行、100等相關文字
    ，以及花紋圖樣，並有防偽之安全線，具備人民幣紙鈔之外
    形，已足以使人誤信為人民幣真鈔。且扣案之前開偽造百元
    人民幣雙面紙鈔，其中1230張經檢送法務部調查局鑑定結果
    認：「送鑑偽造人民幣中標示『有號碼940張』者，其正反
    面外觀圖文均與真鈔相似，已具真鈔之外型，並加工仿製真
    鈔之若干防偽安全特徵，研判應係未切割之成品；另標示『
    無號碼290張』者，由於其圖文套印不完整、不正確，故研
    判應係試品、次品、或廢品。」有該局97年9月19日調科貳
    字第09700384870號鑑定書1紙在卷可憑，堪認本件被告2人
    之偽造行為確已完成。至於前開扣案偽造成品雖尚未切割，
    然因切割本無需特別技術，被告等隨時可加以切割使用。從
    而被告2人嗣後於本院翻異前供改辯稱：扣案偽造人民幣尚
    未切割，非屬成品，其等偽造行為應屬未遂云云，顯係圖卸
    之詞，並無足取。
四、核被告2人所為，均係犯刑法第201條第1項偽造有價證券罪
    。被告2人就上開犯行，有犯意之聯絡與行為之分擔，為共
    同正犯；又其等自95年1月起迄96年8月3日為警查獲時止，
    其間多次製版、印刷之數行為，均於同時同地或密切接近之
    時地實施，且侵害同1之法益，各行為之獨立性極為薄弱，
    依一般社會健全觀念，在時間差距上，難以強行分開，在刑
    法評價上，應視為數個舉動之接續施行，合為包括之1行為
    之接續犯（最高法院86年台上字第3295號判例要旨參照）。
    另被告等偽造有價證券之接續行為，係屬既遂，雖有其他扣
    案偽造百元人民幣（單面）120,000張及（雙面）1060張，
    由於圖文套印不完整、不正確，而屬試品、次品、或廢品，
    致被告等此部分尚未印製完成，惟對於被告2人既遂之偽造
    行為並不生影響；且被告等犯行於96年8月3日始終了，亦應
    適用行為終了時之法律，而無新舊法比較問題，併予敘明。
五、被告甲○○前因妨害國幣條例案件，經臺灣高等法院高雄分
    院判處有期徒刑6年確定，94年7月11日執行完畢；乙○○則
    曾因偽造有價證券案件，經臺灣高等法院高雄分院判處有期
    徒刑3年6月確定，甫於93年10月5日縮刑期滿執行完畢，被
    告2人均於上開有期徒刑執行完畢後5年內，故意再犯本件有
    期徒刑以上之罪，均為累犯，均應依法加重其刑。
六、原審以被告2人犯罪事證明確，而予論罪科刑，並審酌被告2
    人前已犯妨害國幣及偽造有價證券之罪，竟於服刑完畢之短
    期內，旋即故技重施，以及其等意圖牟暴利之犯罪動機、手
    段、目的，犯後坦承犯行等一切情狀，各量處有期徒刑4年6
    月。末說明扣案燙金機1台（包含打包機1台）、四色印刷機
    1組（包括膠輪1批、打版機1台、工作機1台）、單色印刷機
    1台（包括紫外線照射機1台）、裁（切）紙機1台、曬版機1
    台、油墨51罐、鋁版3片、印刷底片20片，為偽造百元人民
    幣紙鈔之器械與原料，與偽造之有價證券百元人民幣紙鈔（
    雙面）940張（原判決誤載2000張），以及雖非有價證券，
    然該等紙張亦屬供印製偽造有價證券原料之未偽造完成百元
    人民紙幣（單面）120,000張及（雙面）1060張，依刑法第
    205條規定，不問屬於犯人與否，均應沒收之；另扣案人民
    幣百元真鈔3張，及驗鈔機1台，則為被告乙○○所有供被告
    2人比對、測試偽造人民幣犯罪之用，併依刑法第38條第1項
    第2款宣告沒收。
七、本院經核，原判決認事用法並無不合，量刑亦屬妥適。被告
    2人上訴意旨以扣案百元人民幣雖已著手偽造但應屬未遂云
    云，指摘原判決違誤不當，核無理由，應予駁回。
據上論結，應依刑事訴訟法第368條，判決如主文。
本案經檢察官楊治宇到庭執行職務。
中    華    民    國    97    年    11    月    26    日
                  刑事第二庭    審判長法  官  葉居正
                                      法  官  吳勇輝
                                      法  官  郭千黛
以上正本證明與原本無異。
如不服本判決，應於收受本判決後十日內向本院提出上訴書狀。
其未敘述上訴理由者並得於提起上訴後十日內向本院補提理由書
狀（均須按他造當事人之人數附繕本）「切勿逕送上級法院」。
                                      書記官  尤乃玉
中    華    民    國    97    年    11    月    26    日
附錄:本判決論罪科刑法條全文
中華民國刑法第201條第1項
（有價證券之偽造變造與行使罪）
意圖供行使之用，而偽造、變造公債票、公司股票或其他有價證
券者，處3年以上10年以下有期徒刑，得併科3千元以下罰金。


司法院資訊處製作；財團法人民間司法改革基金會備份。
